臺灣高等法院刑事判決　　　　　　　 100年度上易字第1511號
上　訴　人
即　被　告　陳明德
上列上訴人因竊盜案件，不服臺灣桃園地方法院100年度審易字
第158號，中華民國100年5月17日第一審判決（起訴案號：臺灣
桃園地方法院檢察署99年度偵字第23469號），提起上訴，本院
判決如下：
    主  文
原判決撤銷。
陳明德竊盜，累犯，處拘役拾日，如易科罰金，以新臺幣壹仟
元折算壹日。
    事  實
一、陳明德前於民國95年間因竊盜案件，經法院判處有期徒刑5
    月確定，嗣減為有期徒刑2月又15日確定，於97年3月4日易
    科罰金執行完畢。詎其猶不知悔改，意圖為自己不法之所有
    ，於99年6月17日下午3時許，騎乘車牌號碼QE2-530號輕型
    機車，至桃園縣八德市○○○路76之23號「大特價五金百貨
    量販店」前，趁店員涂淨佳疏於注意之際，徒手竊取放置在
    該店門前之商品衛生紙6大包（價值新臺幣474元），得手後
    旋即騎乘機車離去。嗣為警依涂淨佳記下上開輕型機車之車
    牌照號碼，循線於99年8月4日查獲。
二、案經桃園縣政府警察局八德分局報請臺灣桃園地方法院檢察
    署檢察官偵查起訴。
    理  由
壹、證據能力：
一、按被告以外之人於偵查中向檢察官所為之陳述，除顯有不可
    信之情況者外，得為證據，刑事訴訟法第159條之1第2項定
    有明文。此乃因檢察官訊問證人、鑑定人等被告以外之人時
    ，均能遵守法律規定而不致違法取供，並令具結，可信性極
    高，為兼顧理論與實務而設。故被告、辯護人如主張證人於
    偵查中所為證言顯有不可信之情形者，本乎當事人主導證據
    調查原則，自應負舉證責任，否則，被告以外之人向檢察官
    所為之陳述，毋庸另為證明，即得作為認定被告犯罪之證據
    。查證人涂淨佳於偵查中之供證，業經檢察官依法令其具結
    ，而被告復未指出並證明該證言有何顯不可信之情況，且無
    其他事證足資認定其於檢察官訊問時有受違法取供情事，並
    於原審審理中，由被告踐行對質詰問之程序，即屬合法調查
    之證據，自得作為本案判決之證據。
二、又按被告以外之人於審判外之陳述，雖不符前四條之規定，
    而經當事人於審判程序同意作為證據，法院審酌該言詞陳述
    或書面陳述作成時之情況，認為適當者，亦得為證據；當事
    人、代理人或辯護人於法院調查證據時，知有第159條第1項
    不得為證據之情形，而未於言詞辯論終結前聲明異議者，視
    為有前項之同意；刑事訴訟法第159條之5定有明文。查，除
    前開證據之外，本判決下列認定事實所引用之被告以外之人
    於審判外所為之供述證據資料（包含文書證據），並無證據
    證明係公務員違背法定程序所取得；而檢察官及被告對本院
    提示之卷證，亦均表示對於證據能力沒有意見而不予爭執，
    且迄至言詞辯論終結前亦未再聲明異議，本院審酌上開證據
    資料製作時之情況，尚無違法不當或證明力明顯過低之瑕疵
    ，亦認以之作為證據，應屬適當。
貳、實體部分：
一、訊據上訴人即被告陳明德對於上揭竊盜犯行坦承不諱（本院
    卷第56頁），核與下列事證相符：
  (一)證人涂淨佳於99年6月17日警詢時陳稱：「（問：當時狀況
    為何，請詳述，答：今日下午2時45分許我從公司外出後，
    約在下午3時10分許返回公司，當我停車時看見一位男子，
    一直在搬我公司旁的衛生紙，當時我一直看他並且喊他，他
    就立刻騎車逃逸，我進入櫃臺問其他兩位同事剛才有沒有賣
    衛生紙，她們說沒有，我確定剛才那位男子是小偷。」（見
    偵卷第12頁）；「問：竊賊如何竊取衛生紙？騎乘之機車車
    牌號碼？答：他是徒手竊取衛生紙。我只知道是深色機車，
    但是車牌號碼我確定是QE2-530號。」（偵查卷第12頁）；
    「問：你是否能認出竊賊？答：我可以認出竊賊。」；「問
    ：經警方調閱輕型機車車牌號碼QE2-530之車主，陳夏子（
    女，27年5月10日生，身分證統一編號：Ｚ000000000，住桃
    園縣八德市○○路○段417巷18弄7號）之養子陳明德（男，
    58 年2月3日生，身分證統一編號：Ｚ000000000，住桃園縣
    八德市○○路○段417巷18弄7號）縮影相片是否就是竊取你
    公司衛生紙之人？如何確認？答：經我指認陳明德（國民身
    分證影像檔）就是竊取我公司衛生紙之人。因為我要喊他時
    他發現我，我們雙方四目相交，他當時的動作有停頓幾秒，
    所以我有清楚看見他的臉。」（偵查卷第12、13頁），亦有
    證人涂淨佳於警詢時之「八德分局偵辦竊盜案件照片指認卡
    」1紙（偵查卷第15頁）可按，復於原審審理時證稱：行竊
    之人就是在庭之被告（原審卷第35頁背面）。
  (二)又依卷內所附車籍查詢-基本資料詳細畫面（偵查卷第14頁
    ），車牌號碼QE2- 530輕型機車車主為被告之養母陳夏子（
    此有卷附被告全戶戶籍資料在卷可稽），被告於偵查階段檢
    察事務官詢問與原審審理時均供述：上開輕型機車平常係伊
    在使用等語（偵查卷第28頁、原審卷第24頁），又證人涂淨
    佳於警詢時陳稱：目擊一名男子於竊取衛生紙得手後，騎乘
    車牌號碼QE2-530機車逃逸等語（偵查卷第12、13頁），準
    此，案發當時騎乘該輕型機車逃逸之人顯非被告之養母陳夏
    子；又參酌被告上述供述，該輕型機車平常係其在使用，足
    認案發當時騎乘該輕型機車逃逸之人確屬被告。
  (三)再者，依卷內「亞太行動資料查詢」（偵查卷第32、33頁）
    ，被告所持用之行動電話0000000000門號，於99年6月17日
    下午3時許案發時前之同日下午2時38分許14秒發話、同日下
    午2時57分46秒收話，分別使用桃園縣八德市○○路252巷71
    弄85號9樓基地台、同縣八德市○○路○段760號7樓基地台
    之事實，均在同縣八德市○○○路76之23號大特價五金百貨
    量販店附近，顯見被告於偵查中辯稱：其當時係在大溪鎮「
    大溪污水處理廠」云云，不足採信。
  綜上所述，被告於本院審理時所為上開自白與事實相符，堪採
  為本案認定犯罪事實之證據。本件事證明確，被告竊盜犯行，
  洵堪認定，應依法論罪科刑。
二、核被告所為，係犯刑法第320條第1項之竊盜罪。被告有如事
    實欄一所載論罪科刑執行情形，有本院被告前案紀錄表可按
    ，其受有期徒刑執行完畢後5年以內再故意犯本件法定刑為
    有期徒刑之罪，為累犯，應依刑法第47條第1項規定加重其
    刑。
、撤銷改判之理由
    原審以被告罪證明確，予以論罪科刑，固非無見。惟查：按
    被告在訴訟過程中，對於被訴事實作答辯，要屬其防禦權之
    行使，事實審法院固得本於確信，為適當斟酌，但不能僅因
    其一再答辯，即有偏見，尤不能憑以認定其犯後毫無悔意，
    最高法院97年度台上字第5061號判決要旨參照。再按法律上
    屬於自由裁量事項，尚非概無法律性之拘束，在法律上有其
    外部界限及內部界限。前者法律之具體規定，使法院得以具
    體選擇為適當裁判，此為自由裁量之外部界限。後者法院為
    自由裁量時，應考量法律之目的，法律秩序之理念所在，此
    為自由裁量之內部界限。法院為裁判時，二者均不得有所踰
    越。原判決雖以被告「犯罪後猶飾詞狡辯，意圖脫罪，不知
    反思等一切情狀」，然被告已於本院審理時坦認犯行，原審
    從重量刑之審酌因素已然不存，且以被告所竊得之財物衛生
    紙6大包，價值僅新臺幣474元，被害人負責人徐立發於原審
    亦陳稱：伊不用被告賠償，刑度也請法院依法處理等語（原
    審卷第19頁），是被告犯罪結果被害人所受損害尚不甚重，
    故仍於各該條法定刑內，科以較輕之刑（最高法院17年上字
    第504號判例參酌）。依上，足認原審就被告所犯竊盜罪量
    處有期徒刑七月，其裁量難謂允當，自有違罪刑相當原則。
    被告提起上訴，請求從輕量刑，為有理由，自應由本院撤銷
    改判。爰審酌被告曾有毒品、妨害公務、竊盜等前科，素行
    不佳，有本院被告前案紀錄表可參，其年僅40餘歲，正值壯
    年，竟因一己私慾而竊取他人財物，行為可議，惟衡諸其犯
    罪之動機、目的、方法、所竊財物之價值尚屬輕微，及於本
    院坦承犯行之犯後態度等一切情狀，量處拘役30日，並諭知
    易科罰金之折算標準，以示懲儆。
據上論斷，應依刑事訴訟法第369條第1項前段、第364條、第299
條第1項前段，第320條第1項、第47條第1項、第41條第1項前段
，刑法施行法第1條之1，判決如主文。
本案經檢察官莊俊仁到庭執行職務。
中    華    民    國   100    年    9     月    30    日
                    刑事第二十庭審判長法  官  楊力進
                                      法  官  詹駿鴻
                                      法  官  林海祥
以上正本證明與原本無異。
不得上訴。
                                      書記官  林初枝
中    華    民    國   100    年    9     月    30    日
附錄：本案論罪科刑法條全文。
中華民國刑法第320 條第1 項
意圖為自己或第三人不法之所有，而竊取他人之動產者，為竊盜
罪，處5 年以下有期徒刑、拘役或5 百元以下罰金。